台灣台中地方法院刑事判決　　　　　　　　　　　　　　九十年度自字第七九一號
　　自　訴　人　乙○○
　　被　　　告　甲○○
右列被告因詐欺案件，經自訴人提起自訴，本院判決如左：
    主  文
甲○○意圖為自己不法之所有，以詐術使人將本人之物交付，處拘役伍拾伍日，如易
科罰金，以佰元折算壹日，緩刑貳年。
    事  實
一、甲○○基於意圖為自己不法之所有，於民國（下同）八十六年五月初，明知臺灣
    省交通處公路局並無就台中市舊監理站改建宿舍大樓之工程，竟在台中市某不詳
    地點，向乙○○詐稱台中市○○路○○道路旁之台中市舊監理站所在之土地要改
    建宿舍大樓，其可用議價方式取得，惟乙○○須先支付新台幣（下同）五萬元之
    購圖費，其可代為購買大樓內部設計圖云云，使乙○○不疑有詐，誤信為真，而
    於八十六年五月五日在台中市○○路一八一巷一號住處，交付五萬元予甲○○。
    甲○○得款後，未能交付設計圖及標單予乙○○，且避不見面，乙○○始知受騙
    。
二、案經乙○○提起自訴。
    理  由
一、訊據被告甲○○對右揭時地有向乙○○收受五萬元之事固不否認，惟矢口否認有
    詐欺取財犯行，辯稱：是自訴人說監理站要改建宿舍大樓之工程公開招標不成要
    改議價，我收了五萬元後有託人去問，公路局（筆錄誤載為工務局）確實有公開
    招標；是自訴人委託我幫他，五萬元是就這件工程幫他跟公路局議價，如果成交
    該費用由佣金中扣除，這件工程後來沒有議價，因自訴人後來要做自強總隊合作
    社改建工程，我幫自訴人促成該工程，沒有再跟自訴人聲請費用，五萬元就用到
    自強總隊的工程案云云。惟查，被告右揭詐欺取財犯行，業據自訴人乙○○陳明
    在卷，復據被告對其確係以舊監理站改建宿舍大樓工程之購買購圖費為由，向自
    訴人收取五萬元之事亦不否認，復有被告親筆簽收購圖費五萬元之收據影本一紙
    附卷可佐，再查，前臺灣省交通處公路局（改制後該機關業務改由交通部公路局
    第二區工程處承接）並未就台中市○○路○○道路旁之台中舊監理站有改建工程
    之事，亦無就該工程公開招標之事，有交通部公路局第二區工程處九十年十二月
    三十一日九０二工工字第九０三八三六四號函可佐，而台中市○○路○○道路旁
    之台中市舊監理站處，於八十六年間無申請建造執照、使用執照之情形，亦有台
    中市工務局函文可佐，足見台中市舊監理站並無改建工程之事，被告向自訴人所
    述係屬詐騙，其以欺罔方法使自訴人誤信為真，因之交付五萬元，被告具有意圖
    為自己不法所有且有詐欺犯行甚明。被告雖再辯稱：是自訴人說有該項工程，伊
    未詐騙云云，查本件既無該項工程存在，倘非自訴人受被告詐騙，自無可能自行
    交付五萬元予被告處理議價或購圖之事，再參以自訴人從事營造工作，對購圖一
    般而言僅須二、三千元知之甚詳，亦據被告陳明在卷，則本件倘非自訴人遭被告
    詐騙，誤以為被告可就本工程進行議價，自訴人自行前往承辦發包機關以二、三
    千元購圖即可，豈可能願意支付五萬元之購圖費用予被告？足見自訴人確係遭被
    告詐騙無訛，被告所辯，顯非可採；被告再辯稱：該筆款項其後經自訴人同意挪
    用至自強總隊之工程案云云，業據自訴人否認在卷，自訴人供稱：自強總隊工程
    不是我承攬的等語，被告復未提出積極証據足資佐証，被告所述顯非可採。事証
    明確，被告右揭詐欺取財犯行堪予認定。
二、核被告所為，係犯刑法第三百三十九條第一項之詐欺取財罪。爰審酌被告行為時
    已四十餘歲，為區區數萬元，既起意詐騙自訴人，又其詐欺所得財物之數額及所
    致之危害，案發至今已逾四年，始與自訴人達成和解，暨其犯後態度等一切情狀
    ，量處如主文所示之刑，並諭知易科罰金之折算標準。末查，被告未曾受有期徒
    刑以上刑之宣告，有臺灣臺中地方法院檢察署刑案資料查註紀錄表可按，被告其
    經此教訓，當知警惕而無再犯之虞，本件復已與自訴人達成和解，本院綜核各情
    ，所宣告之刑，認以暫不執行為適當，併予宣告緩刑二年，以啟自新。
三、又按行為後法律有變更者，適用裁判時之法律。但裁判前之法律有利於行為人者
    ，適用最有利於行為人之法律，刑法第二條第一項定有明文；查刑法業經修正，
    並經總統於九十年一月十日公布施行，於同年月十二日生效，被告所犯上開罪行
    ，依修正前刑法第四十一條之規定：「犯最重本刑為三年以下有期徒刑以下之刑
    之罪，而受六月以下有期徒刑或拘役之宣告，因身體、教育、職業、家庭之關係
    或其他正當事由，執行顯有困難者，得以一元以上三元以下折算一日，易科罰金
    。」而依修正後刑法第四十一條第一項前段規定：「犯最重本刑為五年以下有期
    徒刑以下之刑之罪，而受六個月以下有期徒刑或拘役之宣告，因身體、教育、職
    業、家庭之關係或其他正當事由，執行顯有困難者，得以一元以上三元以下折算
    一日，易科罰金。」是被告本件犯行經本院為六月以下有期徒刑、拘役之宣告，
    比較新舊法之適用結果，以新法之適用結果較舊法有利於行為人，依刑法第二條
    第一項之規定，就被告本件宣告刑，依修正後刑法第四十一條第一項前段之規定
    ，並諭知易科罰金之折算標準，附此敘明。
據上論斷，應依刑事訴訟法第三百四十三條、第二百九十九條第一項前段，刑法第三
百三十九條第一項、第二條第一項前段、修正後刑法第四十一條第一項前段、刑法第
七十四條第一款，罰金罰鍰提高標準條例第一條前段、第二條，判決如主文。
中      華      民      國    九十一    年      二      月      四      日
                                        臺灣臺中地方法院刑事第四庭
                                            法  官    黃  家  慧
右正本證明與原本無異。
如不服本判決，應於判決送達後十日內向本院提出上訴狀，上訴於臺灣高等法院臺中
分院( 須附繕本 )。
                                            書記官
中      華      民      國    九十一    年      二      月      四      日
附論罪科刑法條
刑法第三百三十九條第一項
意圖為自己或第三人不法之所有，以詐術使人將本人或第三人之物交付者，處五年以
下有期徒刑、拘役或科或併科一千元以下罰金。
